臺灣臺北地方法院民事判決             99年度重訴字第421號
原      告  陳敏源
法定代理人  陳蕭淑媛
訴訟代理人  廖忠信律師
複代理人    王珽顥律師
被      告  洪明棒
            邑偉有限公司
法定代理人  蔡照富
被      告  台灣皇權國際有限公司
法定代理人  洪志明
上三人共同
訴訟代理人  景熙焱律師
上列當事人間侵權行為損害賠償事件，本院於民國100年10月6日
言詞辯論終結，判決如下：
    主      文
被告應連帶給付原告新臺幣柒佰捌拾柒萬陸仟參佰壹拾柒元，及
被告洪明棒、邑偉公司、皇權公司分別應自民國九十八年十二月
二十九日、九十八年十二月二十六日、九十九年十一月五日起至
清償日止，按年息百分之五計算之利息。
原告其餘之訴駁回。
訴訟費用由被告連帶負擔二分之一，餘由原告負擔。
本判決於原告以新臺幣貳佰陸拾貳萬伍仟肆佰參拾玖元供擔保後
，得假執行。被告以新臺幣柒佰捌拾柒萬陸仟參佰壹拾柒元預供
擔保後，得免為假執行。
原告其餘假執行之聲請駁回。
    事實及理由
壹、程序方面：
    按於請求金錢損害賠償之訴，原告得在原因事實範圍內，僅
    表明其全部請求之最低金額，而於第一審辯論終結前補充其
    聲明。又按訴狀送達後，原告不得將原訴變更或追加他訴，
    但請求之基礎事實同一、擴張或減縮應受判決事項之聲明者
    ，不在此限，民事訴訟法第244條第4項、第255條第1項第2
    款、第3款分別定有明文。查原告起訴時以洪明棒、邑偉有
    限公司（下稱邑偉公司）為被告，請求被告應連帶給付原告
    新臺幣（下同）16,872,331元，及自起訴狀繕本送達之翌日
    起至清償日止按年息5%計算之利息 (見98年度司調北第535
    號卷第5頁)。嗣原告於民國99年4月14日本院言詞辯論時陳
    明捨棄機車修理費用4,950元之請求，故減縮請求之金額為
    16,867,381元（見本院卷(一)第89頁）。復於99年11月4日具
    狀追加請求被告台灣皇權國際有限公司（下稱皇權公司）依
    民法第188條規定負連帶賠償責任（見本院卷(一)第139頁）。
    原告再於99年12月9日具狀撤回無單據部分，將請求金額減
    縮10,967元，另擴張1,093,564元，故變更請求之金額為
    17,949,978元（見本院卷(二)第3頁）。另原告分別於100年1
    月31日具狀減縮請求金額為17,922,374元（見本院卷(三)第59
    頁）；於100年3月2日具狀減縮請求金額為17,890,074（見
    本院卷(三)第166頁）；於100年3月22日具狀減縮請求金額為
    17,811,882元（見本院卷(三)第175頁）；於100年10月6日本
    院言詞辯論時再減縮請求金額為16,111,882元（本院卷(四)第
    176頁）。經核上開原告所為訴之變更、追加，顯係基於同
    一基礎事實而主張，該訴之主要爭點有其共同性，各請求利
    益之主張在社會生活上可認為同一或關聯，而就原請求之訴
    訟及證據資料，於審理繼續進行在相當程度範圍內具有同一
    性或一體性，得期待於在同一程序得加以解決，避免重複審
    理，將所請求內容調整並擴張或減縮應受判決事項之聲明，
    揆諸前揭規定，應予准許。
貳、實體方面：
一、原告起訴主張：
(一)被告洪明棒任職於被告邑偉公司，係以為被告邑偉公司駕駛
    車輛運送貨物為業，屬從事業務之人。97年12月10日間，被
    告洪明棒駕駛車牌號碼0775-KK之小貨車，沿臺北市○○區
    ○○街123巷由北往南行駛，行經該路段與長順街交岔路口
    ，本應遵守行車速限並注意路口狀況、採取必要安全措施，
    卻疏未注意原告適駕駛車牌號碼HRQ-818之重型機車行經該
    處，致原告所駕駛機車因閃避被告洪明棒之小貨車，煞車不
    及而失控倒地，因此受有頭部外傷合併顱內出血、泌尿道感
    染、肺炎、阻塞性水腦症、掌骨閉鎖性骨折等多項傷害，經
    手術治療後現仍意識不清，案經臺灣臺北地方法院檢察署偵
    察終結並起訴，惟因程序問題致未能合法告訴，經鈞院以公
    訴不受理之判決終結。而被告邑偉公司及皇權公司為被告洪
    明棒之僱用人，對被告洪明棒執行業務情形本有監督管理之
    責，今被告洪明棒執行業務時超速肇事，致原告受有多項傷
    害，被告邑偉公司、皇權公司自應與被告洪明棒連帶負損害
    賠償責任。
(二)原告請求損害賠償之項目及金額：
  1.醫療費用：原告因系爭車禍頭部受有外傷合併顱內出血、泌
    尿道感染、肺炎、阻塞性水腦症、掌骨閉鎖性骨折等傷害，
    經醫師診斷並先後進行開顱及腦室外引流手術多次，已支出
    之醫院診療費、醫療用品費等費用共計585,430元。
  2.看護費用：原告因系爭車禍造成頭部受傷而意識不清，於醫
    院住院治療期間及平日居家修養時，皆須僱請專人看護以照
    料原告之行動起居，故自98年2月2日起至99年10月31日止，
    持續僱請看護而支出看護費用共747,147元。
  3.交通費用：原告為前往醫院進行診療，因而支出交通費用共
    19,960元。
  4.日後所需支出之費用：
    原告於系爭車禍發生迄今仍昏迷不醒，身體健康復原緩慢，
    生活起居等一切活動皆須由他人代為照料，依目前狀況判斷
    ，恐有長期僱請看護實施照顧，並支出其他醫藥費用之必要
    。而目前原告之醫療費用，每月動輒支出數萬餘元，日後即
    便以最低醫療費用計，每月仍須支出4,000元；又原告目前
    每月支出看護費用60,000元，故日後每月所需支出之費用概
    為64,000元（計算式：4,000＋60,000＝64,000）；又原告
    現年58歲，依行政院主計處於96年公布之臺北市零歲平均餘
    命79歲計算，至少尚有21年餘命，故日後所需支出之費用共
    計11,225,165元【計算式：64,000×12×14.6161（21年數
    霍夫曼係數）＝11,225,165】。
  5.勞動能力喪減之損失：
    原告自系爭車禍後至今仍昏迷不醒，已完全喪失工作勞動之
    能力，故原告受傷時為58歲，至強制退休年齡65歲，尚有7
    年，依原告投保勞工保險之薪資每月43,900元，按霍夫曼公
    式計算，原告因此減少勞動能力之損失金額為3,231,180元
    【計算式：43,900×12×6.1336（7年數霍夫曼係數）＝
    3,231,180.48】。
  6.慰輔金：原告因系爭車禍受有多項傷害，數次前往醫院就診
    仍無法痊癒，至今仍意識不清且須定期追蹤治療，對原告之
    身體、健康等造成極為嚴重之傷害。然系爭車禍發生後，被
    告卻從未對原告表達關懷慰問之意，對原告遽蒙意外一節亦
    未有任何賠償彌補之表示，僅一再推諉犯行，致原告及家屬
    困坐愁城，精神上受有相當之痛苦，為此請求慰撫金2,000,
    000元。
  7.車禍鑑定費用：為釐清系爭車禍之責任歸屬，臺灣臺北地方
    法院檢察署曾函請臺北市交通事件裁決所進行行車事故鑑定
    ，原告為此支出鑑定費用3,000元。
(三)綜上，原告請求被告給付之損害賠償金額17,811,882元，扣
    除原告已領取之保險金1,700,000元後，總計為16,111,882
    元。為此，爰依民法第184條第1項、第191條之2、第188條
    第1項、第193條第1項、第195條第1項規定提起本件訴訟等
    情，並聲明：1.被告應連帶給付原告16,111,882元，及自起
    訴狀繕本送達之翌日起至清償日止，按年息5%計算之利息。
    2.願供擔保請准宣告假執行。
(四)對被告抗辯之陳述：
  1.被告洪明棒於系爭車禍發生時所駕駛車號0775-KK之小貨車
    ，其正面上方印有「邑偉」二字之標記，從外觀上觀察，足
    以令一般人相信該車係被告邑偉公司所有，且被告皇權公司
    與邑偉公司均址設臺北市○○路502巷3號1樓，顯見二公司
    並非毫無關聯，而被告洪明棒於系爭車禍發生時正為邑偉公
    司服勞務而應受邑偉公司之監督，故被告邑偉公司亦應負民
    法第188條之僱用人責任。
  2.系爭車禍確因被告洪明棒之行為所致：
   (1)按民法第191條之2係採推定過失責任，被害人依本條規定
      請求動力車輛之駕駛人賠償損害時，僅須證明其損害係因
      駕駛人使用該動力車輛時侵害其權利，亦即損害之發生與
      駕駛人使用動力車輛之間有因果關係；至於駕駛人於交通
      事故之發生，是否有過失，則不待舉證。而本件原告與被
      告洪明棒會車後立即倒地而受到損害，依民法第191條之2
      規定，已然推定被告洪明棒對此負有過失責任。況臺北市
      交通事件裁決所鑑定後，本其專業判斷及實務經驗，亦認
      定被告洪明棒超速行駛為事故發生之肇事主因，故原告向
      被告洪明棒請求損害賠償，於法有據。
   (2)臺北市車輛行車事故鑑定委員會鑑定意見書第伍點第一項
      第四小點載明「證人黃君查訪紀錄表稱，當天其聽到煞車
      聲後往窗外看，發現一部白色冷凍貨車急駛而過…」等語
      ，該查訪紀錄表亦載有「黃君表示白色貨車開得很快」等
      語，被告洪明棒於車禍發生當日下午3時54分之交通事故
      談話紀錄表上自述當時其車速約60公里，顯見被告洪明棒
      之行車速度相當快速，足以認定被告洪明棒行車超速之事
      實。又系爭車禍發生時，天候良好，視線清楚，附近亦無
      其他車輛，若非被告洪明棒行車超速，行經路口未減速，
      則原告焉有無故自行倒地之理？況依道路交通安全規則第
      93 條第1項第1款規定，行車時速不得超過50公里，但在
      未劃設車道線、行車分向線或分向限制線之道路，或設有
      快慢車道分隔線之慢車道，時速不得超過40公里。然被告
      洪明棒肇事當時行車時速竟達60公里，已逾上開規定之時
      速40 公里甚多，故被告洪明棒顯有過失。
   (3)另長順街與長順街123巷分別屬「巷」、「弄」不同名稱
      ，「弄」為「巷」之支線，且長順街與長順街123巷之路
      口設有「人壽一村」公車站牌，共計有四線公車設站停靠
      ，該四線公車均行駛於長順街，顯見原告行駛之長順街屬
      幹線道路，被告洪明棒行駛之長順街123巷屬支線道路，
      否則豈有多達四線公車選擇行駛長順街而非長順街123巷
      之理。至被告辯稱長順街123巷較長順街寬云云，與事實
      不符。蓋道路寬度之計算應以實際可使用之道路為準，長
      順街123巷整體寬度雖約13公尺，然長順街123巷道路兩旁
      停車數量頗多，其中一側更以垂直於道路之方式停車，以
      一般自用汽車長5尺、寬1.8公尺計算，長順街123巷可使
      用之寬度僅6.2公尺，並未寬於長順街之6.4公尺。是以，
      依道路交通管理處罰條例第45條第9款及道路交通安全規
      則第102條第1項第2款規定，行駛於支線道路之被告洪明
      棒應禮讓行駛於幹線道路之原告先行，被告抗辯其沿長順
      街123巷行駛至長順街路口時無需禮讓云云，應無可採。
   (4)再者，長順街123巷北向南縱無交通號誌，然既為交岔路
      口，依道路交通安全規則第93條第1項第2款規定，即應減
      速慢行，並作隨時停車之準備。況長順街設有閃光黃燈，
      長順街123巷設有閃光紅燈，依道路交通標誌標線號誌設
      置規則第211條規定，被告洪明棒行經車禍現場之路口時
      ，應停車再開，待原告通行後方得續行。然被告洪明棒行
      經該路口時，不僅未停車注意路口狀況，更鳴放喇叭示警
      ，顯見其並未減速而欲快速通過，絲毫未作隨時停車之準
      備，通過路口後才將車輛停住，致使原告因被告洪明棒自
      長順街123巷急駛而出，煞車不及而向左傾倒，並留下東
      北東向西南西方向之1.7公尺刮地痕，豈能謂無因果關係
      ？故被告洪明棒違反交通安全規則而肇致系爭車禍，甚為
      顯然。
   (5)被告洪明棒雖以計算事故現場街道寬度、行車時速等，辯
      稱其並無過失云云，惟被告洪明棒對交通事故鑑定純屬一
      無所知之外行人，並不具有任何特別學識經驗足以為公正
      合理之事故鑑定，縱其稱「超速與事故根本無關」云云，
      亦僅為個人臆測之詞。況行車事故鑑定委員會於鑑定後，
      鑑定意見書亦附記有得申請覆議之說明，若被告洪明棒對
      鑑定結果有所不服，依常情自會申請覆議，或尋求其他機
      關再行鑑定，惟被告洪明棒對此始終未置一詞，空言指稱
      具專業知識之鑑定結果不足採，率予認為其全然外行之意
      見方屬合理，實令人無從想像其所憑為何。又被告指稱系
      爭車禍之真正原因應係機車老舊所致云云，然被告洪明棒
      對原告所騎乘機車之車況一無所知，豈可能徒以事故當時
      看過一眼之時間即可斷言。況全台機車數量龐大，車齡超
      過十餘年者所在多有，卻從未有任何「車齡十年以上機車
      騎乘時會自動摔倒」之現象，被告所辯，並無可採。
   (6)道路交通事故處理辦法第2條將道路交通事故定義為車輛
      或動力機械在道路上行駛，致有人受傷或死亡之情形，當
      中並無任何「限於車輛有碰撞才屬交通事故，無碰撞即不
      構成交通事故」之限制，實務上對交通事故損害賠償事件
      亦不以車輛有無碰撞為判斷標準。又如被告所陳「停車位
      置距倒地處10公尺即無須負責」之論點成立，豈非鼓勵社
      會大眾於交通事故肇事後逃的越遠越好，顯與刑法第185
      條之4條肇事逃逸罪之立法意旨背道而馳；若被告所持「
      被告洪明棒從未發生事故」之論點得以使被告於此次明顯
      之交通事故無庸負擔損害賠償責任，豈非表示被告洪明棒
      此後可任意橫行大街小巷，縱然違反交通規則也無謂？至
      被告辯稱「原告應請求國家賠償」云云，更屬無據，蓋若
      政府機關一旦有變更道路號誌等行為，即可使真正肇事者
      全然無須承擔責任，豈非要求國家通盤承擔肇事者之過失
      ，肇事者得以高枕無憂全身而退，被告所辯悖於常情法規
      ，至為灼然。從而，原告行駛之長順街雖有閃光黃燈，惟
      距路口7.4公尺，原告已穿過閃光黃燈之停止線，縱令二
      車未直接碰撞，被告洪明棒未禮讓幹線道車輛，又鳴放喇
      叭爭道，且車速過快，致使原告閃避不及，始失控倒地，
      其間具有因果關係至明。
  3.原告因系爭車禍引發水腦症而住院治療時，而因水腦症之治
    療牽涉醫學多項專科，住院科別及主治醫師涉有神經外科、
    一般科、感染科、腸胃內科、中醫科等不同科別，惟其緣由
    均與系爭車禍所導致之傷害有關，原告自得向被告請求此部
    分之支出。且以一般輕微車禍案件而言，被害人極可能同時
    對手腳、頭部、身體軀幹均造成擦傷、流血、骨折等種類繁
    多之傷勢，鮮有僅造成單一部位單一傷勢之情形，被告以原
    告係頭部受傷，與其他疾病無關為否認之理由，顯與事理常
    情有違。又關於看護費用部分，政府諸項法規均未有規定「
    雇主不得給付看護人員金錢以免除提供食宿」等文字，被告
    指稱原告違法云云，實屬無據。況原告所提之參考資料明確
    表示雇主需提供外勞食宿，係指雇主不得因此扣減外勞薪水
    ，此規定係存在雇主與外勞間，與被告毫無關連，而原告既
    因系爭車禍而有僱請看護人員之需求，亦需負擔看護人員之
    飲食費等生活費用，自屬因系爭車禍而增加之生活上需要，
    而得向被告請求賠償。另原告因系爭車禍需以灌食方式為生
    ，與一般飲食方式有異，自須輔以灌食營養品以維持生理所
    需，故原告請求關於亞培安素等營養品之支出，於法有據。
    關於餘命21年部分，係以行政院主計處公布之平均餘命為基
    準，此乃政府機關所為統計數字，自有高度之可信度及權威
    性。況現今植物人存活40餘年以上而身體穩定者亦所在多有
    ，故原告以79歲為餘命計算基礎，尚屬合理。被告雖提出國
    立陽明大學之全國疾病負擔計畫成果報告書，並指稱原告餘
    命應扣除生命可能損失11.24年云云，然此已全然誤解生命
    損失之意涵，蓋生命損失（YLLs，又稱壽命損失）係指可存
    活年數與該年齡死亡人數之乘績總和，用以作為衛生資源分
    配之基礎，與國人餘命之計算無關，且被告所提之研究計畫
    為87年至88年之過往紀錄，以現今醫療水準進步之速度，十
    餘年前之研究計畫已無參考價值，行政院主計處尚且每隔數
    年即更新各類統計數據，被告卻猶執十餘年前之資料為抗辯
    ，實有所失。至被告抗辯衛生署已將長期照護服務法草案送
    立法院審議，原告將享受政府照顧之利益云云，於法無據。
    蓋植物人及相關失能國民之長期照護問題，多年來立法問題
    始終未能定案，被告卻以未通過之法律草案企圖免責、以空
    中畫餅之方式主張原告很快就可以無須自負費用云云，且將
    原告遭受被告侵害之痛苦描繪成享受政府照顧云云，其心態
    實屬可議。
二、被告則均以：
  1.被告洪明棒所駕駛車牌號碼0775-KK之小貨車，行車執照上
    註明租用人為皇權公司，且依被告洪明棒之扣繳憑單及勞保
    投保資料可知，扣繳單位及投保單位均為皇權公司，故被告
    邑偉公司與被告洪明棒間並無僱傭關係存在。
  2.系爭車禍非因被告洪明棒之行為所致：
   (1)長順街寬約9.6公尺，長順街123巷則寬13.8公尺，原告機
      車倒地位置距路口停止線約6公尺處，且留下1.7公尺之刮
      地痕，因刮地痕甚短，表示機車倒地時之速度甚低，應不
      逾20公里，若依被告洪明棒行車速度每小時50公里，則每
      秒行駛13.89公尺，不需1秒即可通過10公尺之路口，若減
      速可能需1秒以上，通過路口中心需0.5秒不到，若二車同
      時抵達路口，原告機車抵達路中心之位置為距路口6.6 公
      尺處，依時速20公里之車速，則需時1秒多。故二車於通
      過路口處時，因車速不同，且路寬不一，並無擦撞之可能
      ，且實際上被告洪明棒最後停車位置距原告之機車車頭甚
      遠，亦無任何擦撞痕跡，顯見二車未曾擦撞或碰撞。
   (2)又路權之有無，應依交通號誌判定。被告洪明棒由長順街
      123巷自北向南行駛，而長順街123巷自南向北設有閃光紅
      燈號誌，自北向南卻無任何燈號，亦無「前有幹道」或「
      讓」之標示。原告自長順街由東向西行駛，長順街東向西
      設有閃光黃燈號誌，被告洪明棒在其右側，在右側之車輛
      有路權，且長順街123巷寬13.8公尺，長順街寬僅有9.6
      公尺，足令人認為長順街僅是巷道而非幹道。況被告洪明
      棒先抵達路口，本可先行，並無違反「幹道車先行」之交
      通規則，故原告即應禮讓被告洪明棒，而被告洪明棒於行
      進長順街口時，無須禮讓左方東向西行駛之原告先行。
      至原告主張扣除路邊停車後，長順街之寬度較寬，並無可
      採，蓋計算道路寬度無扣除停位格面積之理，停車格係路
      邊停車，所謂「路邊」當然是道路，焉可不計入。而原告
      近日拍照攝得長順街123巷向北向南有閃光紅燈，由畫面
      中之選舉旗幟即知應係於99年10月間拍攝。被告之訴訟代
      理人於98年6月間亦在現場拍照取證，其中「長順街」路
      名牌上並無閃光紅燈，只見閃光燈之背面（正面是對準對
      向車道，為對向車道之號誌，而非本車道）。另鑑定意見
      僅認定原告騎乘HRQ-818號普通重型機，涉嫌行經閃光號
      誌路未減速慢行，所有警方或交通裁決所之文件中更未提
      及長順街123巷向北向南在路口設有閃光紅燈，故原告事
      隔兩年所拍之照片，所得之現狀並非事故當時之現狀。況
      由此可知，事發當時臺北市政府並未裝置閃光紅燈，則原
      告應向臺北市政府請求國家賠償，而非向被告求償。
   (3)原告行經之路段設有閃光黃燈之號誌，行經時本應特別注
      意，若原告見被告洪明棒駕駛之車輛即刻煞車減速或不煞
      車，二車均可安全通過而不會有系爭車禍之發生。而原告
      並非騎乘機車之新手，並無因驚嚇而倒地之可能，詳究原
      告摔車倒地之原因，應係機車老舊所致。蓋原告騎乘之車
      牌號碼HRQ-818重型機車為83年11月出廠，距車禍發生時
      已有14年，老舊機車因機械自然耗損，機械年久失修均會
      使機車零件損壞而難以控制。且依原告提出之機車修理估
      價單可知，原告有更換機車之前叉三角架，然正常摔車倒
      地不可能導致前叉三角架受損，故此應為系爭車禍前已損
      壞，致使原告無法控制方向而失去平衡倒地，非系爭車禍
      所致。
   (4)每日千百萬車輛均要穿越十字路口，特別是在無紅綠燈之
      路口，任何駕駛人均應知會有其他車輛穿越路口，故減速
      或提高警覺，注意路口動態係屬必要，焉能以他車通過，
      原告倒地而憑空指責他車為致其倒地之原因？被告洪明棒
      之何種行為在客觀上足認為有使人驚恐？此因果關係如何
      建立？是否因被告洪明棒下車查看，即足證明其行為與原
      告倒地有因果關係存在？原告可能因閃避行人、自行車或
      流浪貓、狗而倒地，致使汽車機車發生意外者，所在多有
      ，絕非想像。且被告洪明棒駕駛小貨車每天穿街走巷，從
      未發生事故，若說穿越十字路口會致他人驚恐摔車，則被
      告洪明棒可能已積案如山？他人驚恐摔車之標準何在？原
      告從未說明，僅屬主觀猜測而將在場觀看之被告洪明棒指
      為肇事人，現場卻無任何對被告洪明棒不利之證據。
   (5)再者，被告洪明棒當時之車速為何並無紀錄，被告洪明棒
      雖曾表示時速為60公里，然此僅為個人感覺，並無任何剎
      車痕、拖地痕等客觀證據證明。縱被告洪明棒確有超速行
      駛，就交通法規而言，固有其可責性，然與原告之摔車，
      亦無因果關係。又鑑定意見亦僅表示「涉嫌超速行駛（自
      稱時速約60公里）」，蓋因無積極證據只能用「涉嫌」，
      事實既不確定，如何鑑定？是以，被告洪明棒並無過失，
      臺北市車輛行車事故鑑定委員會鑑定意見書認定被告洪明
      棒超速行駛為肇事主因，應為臆測，顯屬無據。縱認被告
      洪明棒就系爭車禍有過失，則依鑑定報告所載原告涉嫌行
      經閃光號誌路口未減速慢行，亦與有過失。
  3.就原告請求之金額被告抗辯如下：
   (1)醫療費用：被告就原告主張醫療費用585,430元，就其中
      367,812元不爭執。惟原告係頭部受傷，與其他疾病無關
      ，縱原告未受傷亦不免發生疾病診療，故其餘金額與本案
      無關，不應納入其損害範圍。
   (2)看護費用：原告主張外籍看護工生活費每日250元，每月
      7,500元，此為變相加薪，為勞委會所禁止，原告既已居
      家休養，看護工與原告及其配偶同住，住宿及三餐應由原
      告或其配偶負責，無論居住空間是否夠大，不能同意其外
      宿旅館，三餐無論好壞，均應由僱主負責，供給相同之食
      物，故原告所提出之生活費單據並非真正，亦與勞委會之
      規定不符。又原告本主張每日給付250元以免除三餐之供
      應，然依原告提出看護工SAODAH之聲明書陳述「我無須購
      買食物或其他所需之物品，因為雇主已為我準備妥當」等
      語可知，原告實際上未給付每日250元予看護工，並無此
      部分之支出。
   (3)日後所需支出之費用：依原告提出之診斷證明僅記載原告
      於98年2月11日出院時呈植物人狀態，並未記載其永久為
      植物人。原告雖主張其符合勞工保險失能給付標準，然未
      提出勞工保險局判斷其為失能之相關資料，故原告主張其
      已永久不能回復並非有據。縱認原告為植物人，然植物人
      突然醒來回復正常者，所在多有，故原告僅得就已發生之
      費用請求，尚不得就未發生之費用或所謂之損失預先請求
      。又依據臺灣省醫師公會85年1月10日台省醫一字第006號
      函稱：「植物人由於免疫能力低弱，抵抗力較差，容易遭
      受感染，引生併發症，故穩定狀況比一般人低，生命自然
      比一般人容易處於危險狀態。」；另依據中華民國神經學
      會會之見解：「植物人之存活，依病人之年齡、植物人狀
      態之時間及引起原因不同而各有差異…如急性腦傷若呈植
      物人狀態，其癒後較差，三年後死亡率百分之八十二，五
      年後之死亡率達百分之九十五。」，故原告以正常人之生
      命週期表主張尚有21年餘命，即非有據。再者，依國立陽
      明大學公共衛生研究所之全國疾病負擔計畫成果報告，55
      歲男性因失能生命損失壽命年數為13.93年，60歲男性失
      能損失壽命年數為11.24年，則原告主張之餘命21年應扣
      除生命之可能損失12年，其餘命僅得以9年計算。甚者，
      衛生署已將長期照護服務法之草案送立法院審議，其中第
      3條規定政府將對「身心失能持續或預期達六個月以上者
      ，且狀況穩定者，依其需要，所提供之生活照顧、醫事照
      顧」提供照顧。故原告很快即可享受由政府負責照護之利
      益，無須自付任何費用，亦不應計入其可能發生之損失。
   (4)勞動能力喪減之損失：減少勞動能力須證明其原所得及將
      來得期待之所得，而原告已退休無業，有何減少勞動能力
      之損害？且勞工保險投保資料與所得無關，故其計算至65
      歲每月減少43,900元之收入，並無依據等語置辯。
  4.均聲明：(1)原告之訴駁回。(2)如受不利判決，願供擔保請
    准宣告免為假執行。
三、兩造不爭執事項：
(一)臺灣臺北地方法院檢察署（下稱北檢）檢察官以98年度偵字
    第471號偵查起訴被告洪明棒以駕駛車輛送貨為業，係從事
    業務之人，於97年12月10日下午1時46分許，駕駛車牌號碼
    0775-KK號小貨車，沿臺北市○○區○○街123巷由北往南行
    駛，行經該路段與長順街交岔口處時，原應注意車前狀況並
    遵守速限，且應注意行經無號誌交岔路口，支線車應暫停讓
    幹道車先行，並採取必要之安全措施，而依當時情形觀之，
    又無不能注意之情事，竟疏未注意，以時速60公里之車速行
    進，適有原告騎乘車牌號碼HRQ-818號重型機車，沿臺北市
    ○○區○○街由東往西行經巷口時，因被告洪明棒所駕駛之
    車輛突由巷內竄出，致使原告所騎乘機車因煞車不及而失控
    倒地，因而受有頭部外傷併顱內出血之傷害。惟因指定代行
    告訴不合法，經本院以98年度交易字第316號判決公訴不受
    理，北檢檢察官不服提起上訴，嗣經臺灣高等法院以98 年
    度交上易字第227號判決原判決撤銷，發回本院，再經本院
    以98年度交易更字第1號判決公訴不受理確定，業經本院調
    取上開刑事卷宗核閱屬實。
(二)原告因系爭事故，受有受有頭部外傷併顱內出血之傷害，目
    前呈植物人狀態。（見本院調字卷第20頁、本院卷(二)第197
    頁、本院卷(三)第208頁）
(三)北檢檢察官將系爭車禍送交臺北市交通事件裁決所鑑定，有
    該所98年2月11 日北市裁鑑字第09830871000號函所附鑑定
    意見書為證（見本院98年度司北調第535號第24-27頁）。
四、得心證之理由：
(一)被告洪明棒就系爭車禍之發生有無過失？
    原告主張其所受傷害係被告洪明棒過失駕駛行為所致，被告
    洪明棒雖不爭執於前開時地有發生系爭事故，惟抗辯原告騎
    乘之機車與被告洪明棒駕駛之小貨車並無碰撞，係原告自行
    跌倒所致云云。惟按道路交通安全規則道路交通安全規則第
    93條第1項第1款規定，行車時速不得超過50公里。但在未劃
    設車道線、行車分向線或分向限制線之道路，或設有快慢車
    道分隔線之慢車道，時速不得超過40公里。查經本院調取前
    開刑事卷宗查明，被告洪明棒於事發時第一次為警詢問時稱
    ：系爭事故發生時伊之行車速度為60公里/小時等語（見偵
    卷第32頁之交通事故談話紀錄表），並於第二次為警詢問時
    稱伊看見原告接近路口時，伊有減速並鳴喇叭示警，但未注
    意時速等情（見偵卷第7頁），嗣於第三次為警詢問時稱原
    告於距離伊車5公尺時，伊看見他，有按喇叭並減速，原告
    好像有剎車，伊當時時速猜測為40至50公里/小時左右等情
    （見偵卷第10頁）。觀諸被告洪明棒就駕駛時速乙節，前後
    供陳不一，而其第一次供述時距離案發時間較近，較無外力
    干涉，亦較難衡酌利害關係，應較為可信，堪認被告洪明棒
    於看見原告騎乘之機車時，係以60公里/小時速度超速行駛
    無疑，自有過失。又依被告洪明棒所陳其於看見原告時僅5
    公尺之距離時始減速、按鳴喇叭，核之現場照片、現場圖及
    道路交通事故調查報告表及補充資料表（見偵卷第42-48、3
    1、34、35頁），原告係於進入長順街與長順街123巷巷口後
    機車即傾斜至倒地處造成1.7公尺長之刮地痕，並於靠近長
    順街之雙黃線與長順街123巷雙黃線垂直交匯點前（即路口
    中心點前）即倒地，並向左側傾倒，現場並無原告造成之剎
    車痕等情，是以，被告洪明棒於近路口時，因超速行駛，恐
    減速不及而鳴按喇叭要原告閃避，然原告見狀已剎閃不及，
    所騎乘之機車為閃避被告洪明棒從右駛出之車輛，而直接反
    應向左傾斜倒地所致等情，堪為明確，故系爭事故顯係被告
    洪明棒駕駛行為所致，應有相當因果關係。況本件經北檢檢
    察官送請臺北市車輛行車事故鑑定委員會鑑定結果，亦認肇
    事因素主因為被告洪明棒超速行駛等情，有該鑑定報告可稽
    （見偵卷第68 -70頁），雖被告洪明棒抗辯其未撞及原告之
    機車，為兩造所不爭，然原告係因被告洪明棒超速致剎車不
    及而閃避倒地受傷，則被告洪明棒就系爭事故之發生自有過
    失，且其過失行為與原告受傷間復有相當因果關係，復依當
    時情況，又無不能注意之情形，其竟疏未注意以致肇事，其
    自應負過失侵權行為之損害賠償責任無疑，故被告洪明棒辯
    稱其無過失責任云云，要非可採。
(二)被告邑偉公司及皇權公司是否應連帶負損害賠償責任？
    按民法第188條第1項前段規定，受僱人因執行職務，不法侵
    害他人之權利者，由僱用人與行為人連帶負損害賠償責任。
    又民法第188條第1項規定僱用人之連帶賠償責任，係為保護
    被害人，避免被害人對受僱人請求賠償，有名無實而設。故
    此之所謂受僱人，並不以事實上有僱傭契約者為限，凡客觀
    上被他人使用，為之服勞務而受其監督者，均屬受僱人。換
    言之，依一般社會觀念，若其人確有被他人使用，為之服勞
    務而受其監督之客觀事實存在，自應認其人為該他人之受僱
    人（最高法院57年台上字第1663號判例意旨、88年度台上字
    第2618號判決意旨參照）。查被告洪明棒駕駛之系爭肇事車
    輛，行車執照上租用人為被告皇權公司（見偵卷第16頁），
    且被告洪明棒之扣繳憑單及勞保投保資料上之扣繳單位及投
    保單位均為被告皇權公司（見本院卷(一)第100、101頁），故
    原告與被告皇權公司間確有僱傭關係存在，且為兩造所不爭
    ，應堪認定。惟被告邑偉公司辯稱其非被告洪明棒之僱用人
    云云，然被告洪明棒駕駛系爭車輛肇事時，該車輛上印有「
    邑偉」二字（見偵卷第43頁現場照片），自外觀上足以令一
    般人相信該車係被告邑偉公司所有，且被告皇權公司與被告
    邑偉公司均址設同一地址（見本院卷(四)第158-161頁），揆
    諸前開說明，應認系爭肇事車輛自外觀上可認係屬被告邑偉
    公司所有，被告洪明棒為駕駛該車之司機，外觀上可認其係
    為被告邑偉公司之服務，故被告洪明棒於系爭事故發生時，
    被告皇權公司、被告邑偉公司均應負僱用人之責任。是以，
    於被告洪明棒因侵權行為致第三人受有損害時，被告皇權公
    司、被告邑偉公司即應依民法第188條第1項規定，與被告洪
    明棒負連帶賠償責任。
(三)茲就原告主張之損害賠償內容審酌如下：
  1.醫療費用部分：
    原告主張已支出醫療費用及醫療用品共計585,430元（見本
    院卷(三)第176頁、準備八狀之附表7），業據提出康寧醫院、
    中國醫藥大學附設醫院台北分院、振興醫院、臺北市立聯合
    醫院、馬偕紀念醫院、汐止國泰綜合醫院及台北長庚醫院等
    醫療費用收據、居家護理訪視計價單、統一發票（見本院卷
    (二)第19-180頁）等件為證。被告就其中367,812元不爭執，
    其餘如下述爭執部分，認與本案無關，而否認之（見本院卷
    (四)第9-17頁）。經查，原告至中國醫藥大學附設醫院台北分
    院中醫傷科、中醫內科治療，雖據其提出門診醫療收據，惟
    本院審酌原告已於該院精神外科、針灸科進行治療復健，是
    否仍有進行中醫診療之必要，已非無疑，且原告所受之中醫
    診療內容為何，是否有其必要性，均未見原告提出具體說明
    及事證為佐，是關於此部分之請求2,000元，應無理由，不
    予允許。又原告主張之醫療費用，其中13,3 37元係為聲請
    禁治產宣告而支出之鑑定費用，非為治療所支出，且非因被
    告侵權行為所當然發生，自不在得請求賠償之列。而關於被
    告否認之醫療費用108, 511元，除其中50元之支出項目為何
    不明應予剔除外（見本院卷(二)第136、139頁），其餘部分為
    原告至醫療院所家醫科、胸腔內科、牙科及感染科進行診療
    所支出之費用，衡諸原告因系爭車禍受傷而呈植物人狀態，
    其正常反射較差容易感染，對於身體不適無法如同一般人適
    時表達，此有馬偕紀念醫院100年4月20日馬院醫外字第1000
    001492號函在卷可稽之（見本院卷(四)第54頁），則其於其他
    專科進行治療檢查，以掌握身體狀況並確保其生命之延續，
    自有其必要，尚不得僅因系爭車禍係肇致原告腦部受傷，即
    謂其他專科之就診與傷勢無涉，是該部分之支出核屬治療上
    之必要費用；其中包含之診斷書費用乃係原告為證明損害發
    生及其範圍所支出之必要費用，自應納為損害之一部分，而
    得請求被告賠償（最高法院93年度台上字第1159號意旨參照
    ）；綜上，被告辯稱前開部分費用與本案無涉云云，洵無足
    採。另居家護理訪視係針對仍需接受持續性醫療照護之病患
    ，由專業護理人員定期訪視觀察測量病患之生命徵象，並為
    各種導管更換及其他護理措施，是原告所支出之居家護理訪
    視費用2,730元，核屬必要費用，應予許可。再者，原告主
    張其醫療用品91,040元之支出係購買亞培安素等營養品，業
    據其提出購買之統一發票為據，且該營養品為為植物人病患
    灌食維持生命存續所必需，有馬偕醫院於100年3月4日開立
    之診斷證明書在卷可佐（本院卷(三)第208頁），是原告此部
    分之請求，應予准許。綜上，原告主張已支出醫療費用共計
    570,043元【計算式：367,812＋91,040＋2,730＋108,461＝
    570,043】部分，堪以認定係因系爭事故所致之損害，應予
    准許；逾此部分之請求，則無理由，應予駁回。
  2.看護費用：
    原告主張因系爭事故造成頭部受傷而意識不清，需他人看護
    照料，共計支出747,147元（見本院卷(三)第176頁、準備八狀
    之附表8），並提出看護中心收款證明單、行政院勞工委員
    會就業安定費繳款通知單、外籍看護工薪資表、外籍看護之
    健保繳費單等件為憑（見本院卷(一)第53、54頁、卷(二)第182-
    188頁）。被告除就外籍看護每日生活費250元之部分否認外
    ，其餘602,397元均不爭執（見本院卷(四)第18-21頁）。查原
    告雖主張外籍看護工之膳食費用及其他生活費用須由雇主負
    擔，故以每日250元計算，請求自98年4月起至99 年10月之
    外籍看護生活費共144,750元。惟按外籍勞工之膳宿費用是
    否內含於工資內及數額多寡，應由勞資雙方於外籍勞工入國
    前協議，並於勞動契約內訂定之，此有行政院勞工委員會90
    年10月31日台勞職外字第0225169號函可稽。原告未就其僱
    請外籍看護之薪資是否不包含膳宿費用、其他生活費用及其
    有另行按月支付外籍看護生活費用乙節舉證以實其說，僅執
    其自行手寫之單據及外籍看護之聲明書各1紙據為請求（見
    本院卷(二)第188頁、本院卷(四)第131頁），尚屬無據。是原告
    請求之看護費用602,397元，應予准許。逾此數額之請求，
    核不足採。
  3.交通費用：
    原告主張因系爭事故致其需前往醫院診療而支出交通費用19
    ,960元（見本院卷(三)第176頁、準備八狀之附表9），業據原
    告提出救護車收費憑證為證（見本院卷(一)第186頁、第58-60
    頁、本院卷(二)第190頁至第195頁），復為被告所不爭執（見
    本院卷(四)第22頁），是原告請求交通費用19,960元，為有理
    由。
  4.日後所需支出之費用：
   (1)原告主張其因系爭車禍受傷至今仍昏迷不醒，呈植物人狀
      態，有長期僱請看護並支出其他醫療費用之必要，自受傷
      時之58歲時起至行政院主計處96年公佈之台北市零歲平均
      餘命79歲止，原告尚有餘命21年，以每月64,000元計算日
      後照護費用之支出，按霍夫曼計算法計算後，請求被告給
      付11,225,165元。被告則以原告雖昏迷，但可能隨時清醒
      ，並援引台灣省醫師公會85年1月10日台省醫一字第006號
      函：「植物人由於免疫能力低弱，抵抗力較差，容易遭受
      感染，引生併發症，故穩定狀況比一般人低，生命自然比
      一般人容易處於危險狀態」，及中華民國神經學學會85年
      2月6日順會字第17號函文「植物人之存活，依病人之年齡
      、植物人狀態之時間，及引起原因不同而各有差異…如急
      性腦傷若呈植物人狀態，其癒後較差，三年後死亡率百分
      之八十二，五年後之死亡率達百分之九十五」之見解為抗
      辯。然查，被告所舉上開臺灣省醫師公會函、中華民國神
      經學學會函，僅表示呈植物人狀態之患者癒後狀況較差，
      但並未明確表示急性腦傷呈植物人狀態之患者，其存活之
      年限為何，且前開意見為85年間之研究意見，距今已有15
      年，該研究結論是否因醫學之進展及全民健保制度之實施
      而有改變，尚不可知。況馬偕紀念醫院以100年4月20日馬
      院醫外字第1000001492號函覆本院亦說明植物人之餘命並
      非必然較正常人短，被告亦未能提出其他證據證明原告之
      餘命狀態與常人有別，是被告上揭抗辯尚不足取。又依內
      政部統計處之統計資料，系爭車禍發生時即97年，臺灣地
      區57歲男性之平均餘命為23.39年（見本院卷(四)第136頁）
      ，則本件原告僅以21年計算其餘命，尚屬可採。
   (2)復查，原告因系爭事故致顱骨缺損及外傷性顱內出血，手
      術後迄今法與外界溝通，呈植物人狀態，無法自我生活照
      顧，必須仰賴他人全天候生活照顧，有馬偕紀念醫院99年
      11 月25日及100年3月4日出具之診斷證明書在卷可佐（見
      本院卷(二)第197頁、本院卷(三)第208頁），且其精神狀態已
      達心神喪失之程度，無處理自己事務之能力，業經臺灣彰
      化地方法院以98年度禁字第73號裁定宣告為禁治產人，有
      上開民事裁定在卷可參（見本院調字卷第22、23頁），足
      見原告日常生活無法自理，須依賴他人照顧協助完成，確
      有長期照護之必要。是以，原告自得以將來可能生存之期
      間所須支付之照護費用，請求被告賠償。而原告主張日後
      照護所需支出每月約64,000元，被告則抗辯日後照護支出
      包括外籍看護薪資、原告之醫療費及必要雜支等相關費用
      ，應以每月25,000為合理云云。然本院審酌植物人狀態病
      患之照護本較一般人不易，所支付之各項費用，細微而繁
      複，則被告主張之數額25,000元尚不足以涵蓋植物人維生
      之基本支出，顯屬過低。又原告為植物人狀態，應可符合
      申請僱用外籍看護工進行照護之資格，且原告自98年4月
      起已聘請外籍看護，每月支出外籍看護薪資17,716元、健
      保費1,147元、就業安定費2,000元（見本院卷(二)第182-18
      4、186-188頁），共20,863元，則原告日後支出之看護費
      用應以此為計算基礎。復參酌財團法人創世社會福利基金
      會100年5月3日創社字第1000270號函覆本院對於植物人狀
      態之病患每月安養費用平均達72,657元，扣除其中看護費
      用39,287元及事務費6,337元後，植物人基本生活需求之
      支出為每月27,033元，有該函文附卷可參（見本院卷(四)第
      55-56頁），並加計前開計算日後聘請看護之費用每月20,
      863元，則原告日後每月所需支出之費用以47,896元為合
      理。再依原告主張其餘命尚有21年，按霍夫曼計算法扣除
      中間利息後，原告得一次請求之日後所需費用為8,400,61
      5元【計算式：47,896×12×14.616070（21年之霍夫曼係
      數）＝8,400,615（小數點以下四捨五入）】，逾此部分
      ，應無理由。
  5.勞動能力喪減之損失：
    按當事人已證明受有損害而不能證明其數額或證明顯有重大
    困難者，法院應審酌一切情況，依所得心證定其數額，民事
    訴訟法第222條第2項定有明文。經查，原告因系爭車禍受有
    顱骨缺損、外傷性顱內出血等傷，手術後迄今仍無法與外解
    溝通，呈植物人狀態，有馬偕紀念醫院100年3月4日出具之
    診斷證明書在卷可參（見本院卷(三)第208頁），並經臺灣彰
    化地方法院以98年度禁字第73號裁定宣告為禁治產人，有上
    開民事裁定在卷可參（見本院調字卷第22、23頁），是原告
    因呈植物人狀態，應屬已全部喪失勞動能力，堪以認定。又
    原告雖主張其係經營寢具買賣為業，收入約每月10萬元，惟
    未提出薪資轉帳以為證明。然參諸原告所提之勞工投保資料
    （見本院調字卷第31、32頁），其上所載原告96年7月之投
    保薪資為43,900元，故應據此作為原告薪資計算之基礎。是
    以，原告於交通事故發生時為57.75歲，其至法定退休年齡
    65歲為止，尚可工作7.25年。而原告僅就7年之勞動力損失
    為請求，自屬有據。是以，酌參原告受傷時每月所得43,900
    元，復依霍夫曼係數表扣除中間利息之方式計算（第一年不
    扣除中間利息），原告因勞動能力喪失所受損害應為3,231,
    181元【計算式：43,900×12×6.133 601（7年之霍夫曼係
    數）＝3,231,180】，是原告請求勞動能力喪減之損失數額
    3,231,180元，應予准許。
  6.慰撫金：
    按不法侵害他人之身體、健康、名譽、自由、信用、隱私、
    貞操，或不法侵害其他人格法益而情節重大者，被害人雖非
    財產上之損害，亦得請求賠償相當之金額，民法第195條第1
    項前段亦有明文。又，慰藉金之賠償須以人格權遭遇侵害，
    使精神上受有痛苦為必要，其核給之標準固與財產上損害之
    計算不同，然非不可斟酌雙方身分資力與加害程度，及其他
    各種情形核定相當之數額（最高法院51年台上字第223號判
    例意旨參照）。經查，原告因系爭事故受有顱骨缺損及外傷
    性顱內出血等傷害，目前呈植物人狀態，康復機會微小，其
    事故發生時年約57歲，本得享受家庭天倫之樂，竟遭此變故
    ，喪失辨別事理能力，復經法院宣告為禁治產人，且日常生
    活須仰賴他人長期照護，成為家人重擔，其身心確受有相當
    程度痛苦，是原告依民法第195條第1項前段規定，請求被告
    賠償精神慰撫金，自屬有據。次查，原告名下有房屋及土地
    數筆，財產總額有300萬元以上；而被告洪明棒雖有正當工
    作，惟僅係受薪勞工，名下並無財產，其97年薪資所得550,
    931元、98年薪資所得207,4 53元；被告皇權公司從事國際
    貿易業、企業經營管理顧問業等，資本總額5,000萬元；被
    告邑偉公司從事成衣及服飾進出口買賣業務、男女服飾及童
    裝進出口買賣業務，資本總額2,500萬元等情，此有稅務電
    子閘門財產所得調件明細表、公司及分公司資料查詢表附卷
    可稽（本院卷(四)第34頁至第45頁、第158頁至第161頁、本院
    卷(三)第144頁至第161頁），並審酌事故發生實際情況、兩造
    之身分、地位、經濟能力、原告因此所受痛苦之程度等一切
    情狀，認原告得請求之慰撫金以2,000,000元為適當，逾此
    金額即為過高。
  7.車禍鑑定費用：
    原告主張其聲請臺北市交通事件裁決所進行行車事故鑑定，
    因而支出鑑定費用3,000元，被告則否認之。經查，原告雖
    未提出相關單據資以為證，然觀諸刑事偵查卷宗，於檢察官
    訊問時，原告之子同意付費送鑑定，且臺北地檢署以98年1
    月16日北檢玲調98偵471字第3469號函囑託臺北市交通事件
    裁決所就系爭車禍為鑑定，並隨函檢附3,000元郵政匯票，
    則原告業已支出鑑定費用3,000元，足堪認定。又被告洪明
    棒否認其有業務過失傷害之行為，此觀臺北地檢署98年度偵
    字第471號聲請簡易判決處刑書即明，是原告支付費用，委
    託臺北市交通事件裁決所進行鑑定，乃為確定肇事責任之歸
    屬所必要，則原告此部分之請求，亦無不合，應予准許。
  8.綜上，原告因本件事故受有損害之金額為14,827,195元（計
    算式：570,043＋602,397＋19,960＋8,400,615＋3,231,180
    ＋2,000,000＋3,000＝14,827,195）。
  9.按保險人依強制汽車責任保險法規定給付之保險金，視為加
    害人或被保險人損害賠償金額之一部分，加害人或被保險人
    受賠償請求時，得扣減之，強制汽車責任保險法第32條定有
    明文。原告自承領得保險金共1,700,000元（本院卷(四)第129
    頁），自應由上開請求之金額中予以扣除。準此，原告尚得
    請求13,127,195元（計算式：14,827,195－1,700,000＝13,
    127,195）。
(四)原告是否與有過失？
    按損害之發生或擴大，被害人與有過失者，法院得減輕賠償
    金額或免除之，民法第217條第1項定有明文。經查，按道路
    交通安全規則道路交通安全規則第93條第1項第3款規定，應
    依減速慢行之標誌、標線或號誌指示行駛；道路交通標誌標
    線號誌設置規則第211條第1項第1款規定，特種閃光號誌各
    燈號顯示之意義如左：一、閃光黃燈表示「警告」，車輛應
    減速接近，注意安全，小心通過。查原告自東至西行駛於長
    順街時，距路口7.4公尺處，即有閃光黃燈之設置，然原告
    係於進入長順街與長順街123巷巷口後機車始傾斜至倒地處
    造成1.7公尺長之刮地痕，並於靠近長順街之雙黃線與長順
    街123巷雙黃線垂直交匯點前（即路口中心點前）向左側傾
    倒，現場並無原告造成之剎車痕，此有現場照片、現場圖、
    道路交通事故調查報告表及補充資料表可資（見偵查卷第42
    -48、31、34、35頁），應認原告騎乘機車於接近閃光黃燈
    前並未減速行駛，於至路口時，其見被告洪明棒超速行駛而
    來時，原告見狀已剎閃不及，其為閃避被告洪明棒從右駛出
    之車輛，始直接反應向左傾斜倒地所致，其因自己疏未注意
    及此，致發生系爭事故而受傷，對於被告肇事行為亦具有過
    失。況本件經北檢檢察官送請臺北市車輛行車事故鑑定委員
    會鑑定結果，亦認肇事次因素為原告行經閃光號誌路口未減
    速慢行等情，有該鑑定報告可稽（見偵查卷第68 -70頁）。
    然本院認被告洪明棒過失比例較高，原告應僅負40%之過失
    責任，則依此比例減輕被告之賠償金額後，原告得請求被告
    賠償之金額為7,876,317元（13,127,195x60%= 7,876,317元
    【元以下四捨五入】）。
五、綜上所述，原告請求被告連帶給付7,876,317元，並就被告
    被告洪明棒、邑偉公司自起訴狀繕本送達翌日即分別為98年
    12月29日、98年12月26起至清償日止，就被告皇權公司自99
    年11月5日即追加被告狀繕本送達翌日起（見本院第100年10
    月6日言詞辯論筆錄）至清償日止，按年息5%計算之利息，
    為有理由，應予准許，逾此部分請求，則無理由，應予駁回
    。
六、兩造陳明願供擔保，分別聲請宣告假執行及免為假執行，就
    原告勝訴部分，核無不合，茲酌定相當之擔保金額予以准許
    。至原告敗訴部分，其假執行之聲請失所依附，應予駁回。
七、本件事證已臻明確，兩造其餘攻擊或防禦方法，經本院審酌
    後，認均與本件之結論無涉，茲不予論述，併予敘明。
八、據上論結，原告之訴為一部有理由，一部無理由，依民事訴
    訟法第79條、第390條第2項、第392條第2項，判決如主文。
中    華    民    國   100    年    10    月    28    日
                  民事第五庭    法  官  羅月君
以上正本係照原本作成
如對本判決上訴，須於判決送達後20日內向本院提出上訴狀。如
委任律師提起上訴者，應一併繳納上訴審裁判費。
中    華    民    國   100    年    10    月    28    日
                                書記官  王文心